【裁判字號】    89,小上,67
【裁判日期】    890925
【裁判案由】    損害賠償
【裁判全文】
灣臺中地方院民事判決              八十九年度小上字第六十七號
    上  訴  人    乙○○
    被 上 訴人    甲○○○
右當事人間請求損害賠償事件，上訴人對於中華民國八十九年六月九日本院台中簡易
庭八十九年度中小字第八二九號第一審判決提起上訴，本院判決如左：
    主      文
上訴駁回。
第二審訴訟費用由上訴人負擔。
    理      由
一、本件上訴意旨略以：侵權行為損害賠償請求權原則上不因其他補償制度之存在而
    受影響，故上訴人因被上訴人之侵權行為致受傷所支出之醫療費用合計新台幣（
    下同）二萬一千四百十五元，被上訴人自應全額賠償，不因其中一萬八千七百八
    十四元部分係由全民健康保險所提供給付，即認上訴人無請求之權利，原判決認
    上開由健保局支出之醫療費用，非上訴人所自付，而予以扣除，容有誤解。又慰
    藉金數額之酌定，固屬法院之裁量權，但應斟酌雙方身份、資力與加害程度，及
    其他各種情形，以定相當之數額，且須受正義與衡平法則之支配。上訴人遭被上
    訴人違規駕車撞擊成傷，肉體上及精神上受有莫大痛苦，詎被上訴人竟一再推諉
    卸責，毫無悔意，其加害情節實屬重大，原判決僅判准五千元精神慰藉金，誠屬
    過低，且有違公平原則，應有濫用裁量權之違背法令云云。
二、小額程序之第二審判決，依上訴意旨足認上訴為無理由者，得不經言詞辯論為之
    ，民事訴訟法第四百三十六條之二十九第二款定有明文。
三、按保險制度，旨在保護被保險人，非為減輕損害事故加害人之責任。保險給付請
    求權之發生，係以定有支付保險費之保險契約為基礎，與因侵權行為所生之損害
    賠償請求權，並非出於同一原因。後者之損害賠償請求權，殊不因受領前者之保
    險給付而喪失，兩者除有保險法第五十三條關於代位行使之關係外，並不生損益
    相抵問題，固經最高法院著有六十八年台上字第四二號判例。惟該判例係針對保
    險法而為，旨在闡述保險人得代位行使被保險人對於加害人之損害賠償請求權時
    ，被保險人即不得再向加害人請求損害賠償，尚難依該判例而謂除保險法第五十
    三條規定之情形外，縱保險法以外之法律有保險人得代位行使被保險人之權利之
    規定，被保險人於受領保險給付後，仍得向加害人請求損害賠償。且全民健康保
    險法為保險法之特別法，依特別法優於普通法之規定，全民健康保險法第八十二
    條規定自應優先於保險法第一百三十五條、第一百零三條之規定而為適用。從而
    ，全民健康保險之被保險人因汽車交通事故，經全民健康保險提供醫療給付者，
    全民健康保險之保險人自得向強制汽車責任保險之保險人代位請求該項給付。而
    依強制汽車責任保險法第三十條規定，於該範圍內，加害人或強制汽車責任保險
    之被保險人之損害賠償責任即因而解免，全民健康保險被保險人對於加害人之損
    害賠償請求權亦因而喪失。是以，原判決認上訴人所請求之醫療費用其中一萬八
    千七百八十四元部分既由中央健康保險局支付，則此部分之請求應予扣除，而駁
    回上訴人此部分之請求，其所表示之法律上意見，揆之上開說明，尚無何違背法
    令可言。上訴人指摘原判決為其不利之認定，係誤解侵權行為損害賠償原則云云
    ，難謂有理。
三、復按慰撫金之核給標準，應斟酌雙方身分、資力與加害程度，及其他各種其情形
    核定相當之數額（最高法院五十一年臺上字第二二三號判例參照）。又非財產上
    損害賠償之酌定，係事實審法院依職權所作之判斷，苟其判斷並無違背法令，即
    非當事人所得爭多論寡，據為對於小額程序第一審裁判提起上訴之理由。經查，
    原審審認斟酌兩造之職業、收入等身分、資力狀況及上訴人受傷等一切情狀，認
    上訴人請求精神慰藉金之以五千元為相當，揆之首開判例及說明，尚難認其判斷
    有何違背法令之處，上訴人遽以原判決僅命被上訴人賠償精神慰藉金五千元，誠
    屬過低，而指摘原判決有濫用裁量權之違背法令情事，尚屬無據。
四、綜上所述，上訴人提起本件上訴，依其上訴意旨，既足認其上訴並無理由，是本
    院自得不經言詞辯論，逕以判決駁回之。
五、據上結論，本件上訴為理由，依民事訴訟法第四百三十六條之二十九第二款、第
    四百三十六條之三十二第二項、第四百四十九條第一項、第七十八條，判決如主
    文。
中      華      民      國    八十九    年      九      月    二十五    日
                                  臺灣臺中地方法院民事第四庭
~B審判長法官  王  銘
~B法      官  周靜秀
~B法      官  吳美蒼
右正本證明與原本無異。
不得上訴。
中      華      民      國    八十九    年      九      月    二十七    日
~B書記官  王茵茵


司法院資訊處製作；財團法人民間司法改革基金會備份。
